【裁判字號】    99,上訴,383
【裁判日期】    990316
【裁判案由】    毒品危害防制條例
【裁判全文】
臺灣高等法院刑事判決                 99年度上訴字第383號
上  訴  人
即  被  告  乙○○
上列上訴人因毒品危害防制條例案件，不服臺灣桃園地方法院98
年度審訴字第2594號，中華民國98年12月18日第一審判決（起訴
案號：臺灣桃園地方法院檢察署98年度毒偵字第3617號），提起
上訴，本院判決如下：
    主  文
原判決撤銷。
乙○○施用第一級毒品，累犯，處有期徒刑柒月；又施用第二級
毒品，累犯，處有期徒刑月。應執行有期徒刑捌月。
    事  實
一、乙○○前於民國88年間，因施用毒品案件，經臺灣桃園地方
    法院以88年度毒聲字第2714號裁定送觀察、勒戒後，認有繼
    續施用毒品傾向，再經該院以88年度毒聲字第3238號裁定送
    強制戒治，經執行後，認無繼續戒治之必要，由該院以88年
    度毒聲字第6668號裁定停止戒治，所餘戒治期間付保護管束
    ，嗣經該院以89年度毒聲字第2429號裁定撤銷停止戒治，再
    令入戒治處所施以強制戒治，於90年4月2日強制戒治期滿，
    並由臺灣桃園地方法院檢察署檢察官以90年度戒偵字第400
    號為不起訴處分確定；又於上開強制戒治期滿執行完畢後，
    5年內之92年間，因施用毒品案件，經該院以92年度毒聲字
    第2814號裁定送強制戒治，嗣因毒品危害防制條例修正而報
    結，該次施用第一、二毒品犯行並經該院以92年度訴字第15
    72號分別判處有期徒刑8月、3月，定應執行刑有期徒刑10月
    確定；又於94年間，因施用第一、二級毒品案件，經該院以
    94年度訴字第422號分別判處有期徒刑8月、4月，定應執行
    刑有期徒刑11月確定，並與上開應執行有期徒刑10月接續執
    行，於95年6月6日假釋出監，95年6月25日保護管束期滿，
    假釋未經撤銷，其未執行之刑，以已執行論而執行完畢。詎
    仍不知悔改，復基於施用第一級毒品海洛因之犯意，於98年
    7月23日某時，在桃園縣八德市○○○街34巷6號林義豐之住
    處內，以針筒注射方式施用第一級毒品海洛因1次；另基於
    施用第二級毒品甲基安非他命之犯意，於98年7月21日上午5
    時許，在上開林義豐之住處內，以吸食器吸食方式施用第二
    級毒品甲基安非他命（起訴書誤載為安非他命，應予更正）
    1次。嗣於98年7月23日凌晨1時30分許，在桃園縣八德市○
    ○○街45巷口為警臨檢查獲，並扣得林義豐所有之甲基安非
    他命1小包（含袋重0.71公克，林義豐所涉違反毒品危害防
    制條例犯行，另由檢察官以98年度毒偵字第3616號提起公訴
    ），嗣經警採集乙○○之尿液送驗後，確呈鴉片類及安非他
    命類陽性反應，始悉上情。乙○○為警查獲後，於警詢及檢
    察官偵訊時，供出海洛因及甲基安非他命來源為甲○○，檢
    察官據此以99年度偵字第1949號指揮員警偵辦，因而於99年
    1月13日凌晨零時45分，在桃園縣八德市○○路326號魔法傳
    奇網咖內查獲甲○○，並在其身上查扣海洛因1包、甲基安
    非他命4包、殘渣袋、電子磅秤、分裝袋等物，經檢察官聲
    請臺灣桃園地方法院羈押，該院遂准於99年1月13日羈押甲
    ○○。
二、案經桃園縣政府警察局桃園分局報請臺灣桃園地方法院檢察
    署檢察官偵查起訴。
    理  由
一、訊據上訴人即被告乙○○對於上揭時、地施用第一、二級毒
    品之犯行，迭於偵訊、原審及本院坦承不諱，且被告為警查
    獲時所採尿液，分別以EIA酵素免疫分析法初驗、GC/MS氣相
    層析質譜儀法確認複驗後，均呈鴉片類、安非他命類之陽性
    反應，此有臺灣檢驗科技股份有限公司濫用藥物檢驗報告1
    紙、桃園縣政府警察局桃園分局被採尿人尿液暨毒品真實姓
    名與編號對照表在卷足憑。被告有如事實欄所載施用毒品經
    觀察勒戒、強制戒治，經不起訴處分確定，又於戒治期滿5
    年內再犯施用毒品案件，經強制戒治及法院判刑確定，與毒
    品危害防制條例第23條第2項有關起訴之規定相合，有本院
    被告前案紀錄表、法務部在監在押資料表附卷可按。被告上
    開自白與事實相符，事證明確，犯行堪以認定，應依法論科
    。
二、被告行為後，毒品危害防制條例第17條，於98年5 月20日修
    正公布，針對當次公布之修正條文，未另訂施行日期，自應
    回歸毒品危害防制條例第36條所規定「本條例自公布後6個
    月施行。」。而毒品危害防制條例第17條有關犯第10條施用
    毒品罪供出來源因而破獲得減輕其刑之規定，由修正前「得
    減輕其刑」，修正為「減輕或免除其刑。」，比較修正前、
    後之規定，修正前之規定，僅是「得減輕其刑」，修正後則
    係必「減輕或免除其刑」，自以修正後毒品危害防制條例第
    17條之規定有利於被告。依刑法第2條第1項但書之規定，自
    應整體適用裁判時即修正後毒品危害防制條例處斷。
三、核被告所為，係犯毒品危害防制條例第10條第1項、第2項施
    用第一級、第二級毒品罪。其施用前後非法持有海洛因、甲
    基安非他命之低度行為，為施用毒品之當然手段，皆應為施
    用毒品之高度行為所吸收，均不另論罪。被告有事實欄所載
    論罪科刑及執行之紀錄，有本院被告前案紀錄表在卷可稽，
    被告於5年內，故意再犯本件最重本刑為有期徒刑以上之罪
    ，依刑法第47條第1項規定，應論以累犯，並均加重其刑。
    又被告於98年7月23日凌晨1時30分許，為警查獲後，於同日
    14時50分至15時10分許，於桃園分局偵查隊辦公室製作第3
    次警詢筆錄時，即供出其甲基安非他命來源為綽號「阿凱」
    之甲○○，以0000000000號行動電話聯繫，並於98年8月13
    日檢察官偵訊時具結供出其海洛因及甲基安非他命之來源均
    為「阿凱」，嗣經警循線查獲甲○○，並經臺灣桃園地方法
    院於99年1月13日據此准予羈押甲○○，此有本院公務電話
    查詢紀錄表、本院出入監簡列表、本院甲○○之前案紀錄表
    、桃園縣政府警察局中壢分局刑事案件報告書、被告之警詢
    筆錄、偵訊筆錄、證人結文在卷可憑（本院卷第25至42頁）
    。警員在被告主動供出海洛因、甲基安非他命來源為甲○○
    之前，並不知悉甲○○涉嫌販賣第一級、第二級毒品海洛因
    、甲基安非他命，則被告供出上情，符合修正後毒品危害防
    制條例第17條第1項規定，自應依上開規定均減輕其刑，並
    先加後減之。
四、原審認被告犯罪明確，予以論罪科刑，固非無據，惟被告觸
    犯毒品危害防制條例第10條第1項、第2項之罪，並主動供出
    海洛因、甲基安非他命來源，因而查獲，符合修正後毒品危
    害防制條例第17條第1項規定，原判決未審及此，尚有未合
    。且毒品危害防制條例第17條於98年5月20日修正公布，依
    同條例第36條規定，於98年11月20日生效。原判決未及比較
    新舊法，亦欠妥當。被告上訴指摘及此，非無理由，自應由
    本院撤銷改判。
五、爰審酌被告屢次施用毒品而不思悔改，品行不端，意志力薄
    弱，其施用毒品經觀察勒戒後，仍無法斷絕施用毒品惡習，
    顯見其自制力薄弱，未能徹底改正施用毒品惡習，念及其犯
    後供出毒品來源，尚見悔意，暨其素行、目的、所生損害、
    犯後坦承犯行，態度良好等一切情狀，分別量處如主文第2
    項所示之刑，並定其執行刑，以資懲儆。
據上論斷，應依刑事訴訟法第369條第1項前段、第364條、第299
條第1項前段，毒品危害防制條例第10條第1項、第2項、第17條
第1項（修正後），刑法第2條第1項、第11條前段、第47條第1項
、第51條第5款，判決如主文。
本案經檢察官吳國南到庭執行職務。
中    華    民    國    99    年    3     月    16    日
                  刑事第二庭審判長法  官 洪光燦
                                  法  官 李麗玲
                                  法  官 林恆吉
以上正本證明與原本無異。
第一級毒品如不服本判決，應於收受送達後10日內向本院提出上
訴書狀，其未敘述上訴之理由者並得於提起上訴後10日內向本院
補提理由書（均須按他造當事人之人數附繕本）「切勿逕送上級
法院」。
第二級毒品不得上訴。
                                  書記官 陳盈璇
中    華    民    國    99    年    3     月    16    日
附錄本案論罪科刑法條
毒品危害防制條例第10條
施用第一級毒品者，處 6 月以上 5 年以下有期徒刑。
施用第二級毒品者，處 3 年以下有期徒刑。

司法院資訊處製作；財團法人民間司法改革基金會備份。
